【裁判字號】    89,上易,661
【裁判日期】    890530
【裁判案由】    違反著作權法
【裁判全文】
臺灣高等法院臺中分院刑事判決          民國八十九年度上易字第六六一號
    上  訴  人  台灣台中地方法院檢察署檢察官
    被      告  乙○○
右上訴人因被告違反著作權法案件，不服台灣台中地方法院中華民國八十九年一月二
十七日第一審判決（民國八十八年度易字第三七四一號，起訴案號：台灣台中地方法
院檢察署民國八十八年度偵字第八五六六號），提起上訴，本院判決如左：
    主      文
原判決撤銷。
乙○○連續擅自以公開演出之方法侵害他人之著作財產權，處有期徒刑月，如易科
罰金以佰元折算壹日。
    事      實
乙○○係台中縣太平市○○路○段六十六號二樓「五線譜卡拉ＯＫ」之負責人，明知
歌名「一代女皇」、「買醉」、「海角天涯」、「港邊甘是男性傷心的所在」、「夕
陽山外山」等五首歌曲係美華影視股份有限公司（以下簡稱為美華公司）享有音樂著
作財產權之著作，竟基於概括之犯意，自民國（下同）八十七年十一月間起，在上址
以家用電腦點唱機供不特定之客人點唱上開歌曲，而連續擅自以公開演出之方法侵害
美華公司之音樂著作財產權（侵害視聽著作財產權部分未據告訴）。迄於八十八年三
月五日十七時五十分許，在上址為警查獲，並當場扣得其向甲○○租用之點唱機一台
、點歌簿一本、遙控器一個等物品。案經美華公司訴由台灣台中地方法院檢察署檢察
官偵查起訴。
    理      由
一、訊據被告乙○○坦承係上開卡拉ＯＫ店之負責人及於前開時間有為警查扣上開點
    唱機、點歌簿、遙控器等物品之事實不諱，惟矢口否認有違反著作權犯行，辯稱
    ：渠並不知上開五首歌曲係告訴人享有音樂著作財產權之著作，另該五首歌曲雖
    存入上開電腦點唱機內，但並無客人點唱過云云。惟查右開犯罪事實迭據告訴人
    指述綦詳，並經證人張良濟證述屬實。次查被告於向案外人甲○○承租該店及音
    響設備時即知上開歌曲並無版權，業據被告於偵查時自白不諱（見偵查卷第三十
    三頁反面至第三十四頁），並經證人甲○○證述在卷（見偵查卷第三十四頁），
    且被告係經營卡拉ＯＫ店之業者，應知播放他人取得音樂著作權之歌曲，須取得
    公播證，本件被告並未取得上開五首歌曲之公播證，殊難諉為並無犯罪之故意。
    次查被告經營上開卡拉ＯＫ店已達四月之欠，客人出入頻繁，要難謂客人並未點
    唱過上開過上開五首歌曲，況證人張良濟於警訊時已證述其曾到過該卡拉ＯＫ店
    唱過該五首歌曲（見偵查卷第八頁至第九頁），且被告於警訊時亦自承曾看到客
    人播放上開「買醉」之歌曲（見偵查卷第五頁反面），益證被告辯稱並無客人點
    唱過上開五首歌曲云云，並不足取。另告訴人美華公司確自八十七年八月一日起
    即取得上開五首歌曲之音樂著作權，亦有著作權轉讓契約書一份在卷可稽。此外
    復有卷附之現場照片四張及扣案之上開點唱機，點歌簿及遙控器等足按。綜上所
    述，足證被告上開所辯顯係飾卸之詞，不足採信，是罪證明確，其犯行堪以認定
    。
二、按以演技、舞蹈、歌唱、彈奏樂器或其他方法向現場之公眾傳達著作內容者，謂
    之公開演出。查本件被告於前址將音樂內容透過點唱機設備，供不特定之顧客伴
    唱，將上開音樂著作內容傳達於現場之公眾，即係擅自以公開演出之方法侵害他
    人之著作財產權。核被告所為，係犯著作權法第九十二條擅自以公開演出之方法
    侵害他人之著作財產權罪。至被告先後多次犯行，時間緊接，所犯復為構成要件
    相同之罪，顯係基於概括之犯意反覆為之，為連續犯，應依法論以一罪。至被告
    利用不知情之客人為公開演出之部分，係屬間接正犯。原審疏未詳予審酌，遽以
    並無證據證明有客人點唱過上開五首歌曲為由，而為無罪之判決，核有違誤。檢
    察官上訴意旨執此指摘原判決不當，非無理由，應由本院將原判決予以撤銷改判
    。爰審酌被告犯罪之動機、目的、手段、所生危害及犯後否認犯罪等一切情狀，
    量處如主文第二項所示之刑，並諭知易科罰金之折算標準，以示懲儆。又扣案之
    上開點唱機，點歌簿及搖控器等物品均係甲○○所有，業據被告及證人甲○○等
    二人分別陳明在卷（見偵查卷第七頁反面、第三十四頁、及本院卷第四十七頁、
    第一百零八頁），並非被告所有，故不予宣告沒收，併此明。
三、據上論斷，應依刑事訴訟法第三百六十九條第一項前段、第三百六十四條、第二
    百九十九條第一項前段，著作權法第九十二條，刑法第十一條前段、第五十六條
    、第四十一條，罰金罰鍰提高標準條例第二條，判決如主文。
本案經檢察官丙○○到庭執行職務。
中      華      民      國    八十九     年      五       月    三十    日
                                  臺灣高等法院臺中分院刑事第八庭
                                        審判長法  官  劉  榮  服
                                              法  官  林  輝  煌
                                              法  官  古  金  男
右正本證明與原本無異。
不得上訴。
                                              書記官  林  玉  惠
中      華      民      國    八十九     年      五       月   三十一   日
附錄條文：
著作權法
第九十二條：擅自以公開口述、公開播送、公開上映、公開演出、公開展示、改作、
出租或其他方法侵害他人之著作財產權者，處三年以下有期徒刑，得併科新台幣十五
萬元以下罰金。
                                                                        Ｆ


司法院資訊處製作；財團法人民間司法改革基金會備份。
